【裁判字號】    98,上易,1985
【裁判日期】    980915
【裁判案由】    詐欺
【裁判全文】
臺灣高等法院刑事判決                98年度上易字第1985號
上  訴  人
即  被  告  甲○○
上列上訴人因詐欺案件，不服臺灣基隆地方法院98年度易字第25
0號，中華民國98年6月15日第一審判決（起訴案號：臺灣基隆地
方法院檢察署98年度偵字第1562號、併辦案號：臺灣新竹地方法
院檢察署98年度偵字第5056號），提起上訴，本院判決如下：
    主  文
上訴駁回。
    事實及理由
一、本案經本院審理結果，認第一審判決以上訴人即被告甲○○
    係犯刑法第339條第1項之詐欺取財罪。被告提供帳戶於詐欺
    正犯資以助力，但未參與詐欺犯罪行為之實行，應屬幫助他
    人實行犯罪行為，依刑法第30條第2項之規定，為幫助犯，
    減輕其刑。並審酌被告雖非實際遂行詐欺犯行之人，然其提
    供帳戶存摺、提款卡及密碼供他人使用，影響財產交易秩序
    ，造成犯罪偵查困難，並使幕後犯罪人得以逍遙法外，危害
    社會治安，復於犯後未坦承犯行，辯解卸責之態度，並參酌
    其無前案紀錄、犯罪動機、目的、手段、生活狀況、智識程
    度及犯罪所生之損害等一切情狀，判決被告「甲○○幫助意
    圖為自己不法之所有，以詐術使人將本人之物交付，處有期
    徒刑肆月，如易科罰金，以新臺幣壹仟元折算壹日。」；認
    事用法及量刑均無不當，應予維持，並引用第一審判決書記
    載之事實、證據及理由（如附件原審判決書）。
二、本案事證已明。被告甲○○上訴意旨仍執前詞否認犯罪，並
    稱原審量刑過重，而指摘原判決不當，本院認為無理由，應
    予駁回。
據上論斷，應依刑事訴訟法第373條、第368條，判決如主文。
本案經檢察官劉文水到庭執行職務。
中    華    民    國    98    年    9     月    15    日
                  刑事第一庭    審判長法  官  葉騰瑞
                                      法  官  莊明彰
                                      法  官  王炳梁
以上正本證明與原本無異。
不得上訴。
                                      書記官  陳佳伶
中    華    民    國    98    年    9     月    15    日
附錄本案論罪科刑法條全文：
中華民國刑法第339條第1項：
意圖為自己或第三人不法之所有，以詐術使人將本人或第三人之
物交付者，處5年以下有期徒刑、拘役或科或併科1千元以下罰金
。
附件：
臺灣基隆地方法院刑事判決               98年度易字第250號
公  訴  人  臺灣基隆地方法院檢察署檢察官
被      告  甲○○  女  45歲（民國○○年○月○日生）
                    身分證統一編號：Ｚ000000000號
                    住基隆市○○區○○路174巷22之3號
上列被告因詐欺案件，經檢察官提起公訴（98年度偵字第1562號
），本院判決如下：
    主  文
甲○○幫助意圖為自己不法之所有，以詐術使人將本人之物交付
，處有期徒刑肆月，如易科罰金，以新臺幣壹仟元折算壹日。
    事  實
一、甲○○雖預見將自己開設之金融帳戶（含存摺、提款卡、密
    碼等物）提供他人使用，該他人極可能以該帳戶作為詐欺取
    財犯罪之工具，竟仍基於幫助他人詐欺取財之不確定故意，
    於民國98年3 月間某日，在不詳地點，將其原所開立之「第
    一商業銀行基隆分行」00000000000 號帳戶存摺、提款卡、
    密碼等物，以不詳代價，交付予某不詳之人，該人於取得上
    開帳戶資料後，隨即轉交所屬之詐欺集團使用。嗣該詐欺集
    團成員意圖為自己不法之所有，於98年3 月13日23時許，在
    PCHome網路聊天室，自稱係陳小姐與乙○○聊天，並佯稱欲
    與乙○○從事援交，然需先至自動櫃員機操作確認身分，後
    又佯稱乙○○操作錯誤造成系統當機或資料遭竊取，需將款
    項領出存入指定帳戶云云，使乙○○陷於錯誤，而於98年3
    月14日1時28分、1時30分、1時32分，至新竹市○○路○段
    附近現金存款機，分別匯款新台幣（下同）91000元、2000
    元、2000元至甲○○所提供之上開帳戶內，並旋遭提領一空
    。嗣經乙○○報警後經警循線查獲。
二、案經基隆市警察局第一分局報請臺灣基隆地方法院檢察署檢
    察官偵查起訴
    理  由
壹、程序部分：
    按被告以外之人於審判外之言詞或書面陳述，除法律有規定
    者外，不得作為證據，刑事訴訟法第159 條第1 項固有明文
    。惟被告以外之人於審判外之陳述，經當事人於審判程序同
    意作為證據，法院審酌該言詞陳述或書面陳述作成時之情況
    ，認為適當者，亦得為證據；當事人、代理人或辯護人於法
    院調查證據時，知有上開刑事訴訟法第159 條第1 項不得為
    證據之情形，而未於言詞辯論終結前聲明異議者，視為有前
    項之同意，刑事訴訟法第159條之5亦有明文。查被害人乙○
    ○於警詢中所為之指訴內容及起訴書所列證據，經本院於審
    判程序提示予被告，並告以內容要旨，被告表示無意見，且
    未聲明異議，本院審酌相關言詞陳述作成時之情況及書證，
    認為適當，依前揭法條意旨，得援為本案證據，應先敘明。
    檢察官及被告對於以下本院作為得心證依據之各項證據資料
    ，均不爭執證據能力，並於審理程序同意作為證據，本院審
    酌上開各項證據作成時之狀況，認為並無不適當之情事，依
    刑事訴訟法第159條之5之規定，均認有證據能力，合先說明
    。
貳、實體部分：
一、訊據被告甲○○固坦承於98年2月17日有在第一商業銀行基
    隆分行開立上開帳戶，然矢口否認上開犯行，辯稱：伊不可
    能作這種事情，伊的存款簿、提款卡於98年3月13日在信義
    路掉了，我當天本來要去存款，要去存款的時候，才發現不
    見了，伊第一時間沒有馬上去辦理遺失，伊密碼寫在簿子的
    左上方，於98年3月17日伊去辦掛失、再補辦，銀行人員才
    告知被列為警示戶云云。經查：
(一)、被告上揭犯行，業經被害人乙○○於警詢指述綦詳，並有
    被告上開第一商業帳戶之開戶資料、印鑑卡、交易明細表，
    並有被害人匯款之第一銀行自動櫃員機交易明細表3紙在卷
    可參，被害人乙○○遭詐騙之事實，堪信事實。
(二)、被告於警詢時供稱：「我於98年3月13日15時從信二路搭乘
    基隆市○○○○○路下車時，發現存款簿與金融卡不見了，
    我將存款簿、提款卡放在褲子後口袋」云云。其於檢察官偵
    查時供稱：「98年3月13日那天，我本來是要去謝立委跟徐
    立委那邊，因我弟弟要被裁員，我要拜託他們幫我弟弟留任
    ，因為順路，所以打算結束後要去第一銀行存錢，到立委那
    邊時我摸一摸口袋，發現存摺與提款卡不見了，我想說是沒
    帶出來，還是先去立委那邊，回家後我一直都找不到，3月
    17日才去第一銀行重新辦理，才知道帳戶被冒用，我是將提
    款卡夾在存摺裡，直接放在口袋，因我記性不好，把密碼寫
    在存摺內」云云。其於本院審理檢察官訊問被告時供稱：申
    請該帳戶係供家庭所需，該帳戶沒有用於轉帳，平常沒有使
    用提款機的習慣，要提錢都是臨櫃提款，選擇非約定轉帳功
    能，是因那時在雲林上班，女兒有時需要錢，提款卡都放在
    他們那裡，密碼寫在簿子上，因為要給兒女使用，伊很容易
    忘記，所以就寫在本子上，那天存款，為何要帶提款卡，是
    伊的習慣，伊是真的想要碰碰看能不能找到，伊是想找3天
    ，若找不到再去報警云云。依被告先後之供述，當天是要存
    款，其平常沒有使用提款機的習慣，何須將提款卡放置身上
    ？且將帳戶提款卡夾在存摺裡放在褲子後口袋，豈不置於容
    易被扒或遺失之情境？若如被告所陳，在市區發現不見，卻
    沒有到派出所或廣播電台查詢是否有人撿到，卻漫無目的在
    市區狂找，而且連續找尋了3天，才想要去重新辦理，其行
    徑均有違常理及經驗法則。再者，依帳戶交易明細表所載，
    被告帳戶內於98年3月13日當天連續存款4筆，分別為95000
    、1000、2000、2000，又於同日跨行提款連續提領5筆，分
    別為20006、20006、20006、20006、20006，依被告所述，
    當天並沒有存入款項或提領款項，則遺失當天，旋遭詐欺集
    團成員拾獲使用，並將詐取款項匯入被告帳戶內，並提領一
    空，其巧合實令入無法想像。
(三)、證人丙○○於本院審理時證稱：「被告因要去義二路先處理
    其小哥的問題，因其要去存錢，把存款簿、提款卡放在左邊
    的口袋，我還有問她存款簿有無放好，她還給我看，上公車
    本來還在，但要下公車時，就弄不見了，她那天穿牛仔褲、
    休閒上衣，牛仔褲後面有二個口袋，我記得她放在左邊後方
    口袋，口袋很淺，她沒有帶包包，我有看到她的帳號，因為
    她給我看是第一銀行，她並叫我陪她去第一銀行，上車的時
    候存摺還在，下車的時候存摺不見了，那時我想說不可能，
    那時候還放在後面口袋，我有叫她摸後面口袋，我們在公車
    上，那時候還在，下公車走了一段路，那時還不知道，我告
    訴她時，她才摸自己口袋，才發覺存摺不見了，大約下午3
    點左右發現不見，當天除了看到存摺和提款卡一起夾在護套
    裡外，沒有看到什麼」等語。依證人所述，98年3月13日當
    天下午3點左右就發現不見，而被告於本院準備程序時，供
    稱沒有辦法確認是否遺失，所以才直到98年3月17日才補辦
    手續；又證人證稱，是看到被告將存摺和提款卡一起夾在護
    套裡，此與被告所供稱，是將提款卡夾在存摺裡，直接放在
    口袋，顯見證人之證詞與被告之供述不相吻合，有矛盾之處
    ，足見證人之證詞，係迴護被告之詞，不足採信（至於證人
    是否涉嫌偽證罪，由檢察官辦理）。
(四)、又詐欺正犯為避免員警自帳戶來源回溯追查出真正身分，乃
    以他人帳戶供作詐得款項出入之帳戶，此為詐欺正犯需利用
    他人帳戶之原因，故詐欺之正犯亦會擔心如使用他人遺失或
    不知該帳號實際使用狀況之帳戶，將時時處於該帳戶被申報
    掛失止付之風險中，隨時有可能因帳戶持有人發現帳戶存摺
    、提款卡遺失而辦理掛失止付，使詐騙集團無法順利提取被
    害人所匯之款項，甚至遭帳戶持有人以辦理補發存摺、變更
    印鑑、密碼之方式，將帳戶內存款提領一空，致其費盡周章
    所詐得之款項化為烏有。是以詐欺正犯所使用之帳戶，必須
    為其所能控制之帳戶，始能確保詐得款項。申言之，詐欺正
    犯絕不可能使用他人遺失存摺、提款卡、印鑑、密碼之帳戶
    供作詐得款項匯入之帳戶，以免除遭真正帳戶持有人提領或
    掛失之風險。
(五)、又於金融機構開設帳戶並請領存摺、提款卡一事，係針對個
    人身分之社會信用而便利資金流通，具有強烈之屬人性，而
    存摺、提款卡、印章等物，事關個人財產權益之保障，其專
    有性甚高，一般人均有妥為保管及防止他人任意使用之認識
    ，縱因特殊情況偶需交付他人使用，亦必深入瞭解用途及合
    理性始予提供；若該等專有物品如落入不明人士手中，極易
    被利用為與財產有關之犯罪工具，此亦為吾人依一般生活認
    知所易於體察之常識。而有犯罪意圖者，非有正當理由，竟
    徵求他人提供帳戶，客觀上可預見其目的係為供某筆資金存
    入後再行領出之用，且係有意隱瞞其資金存入提領之流程並
    避免行為人身分曝光，吾人本於一般生活認知均易於瞭解，
    媒體復一再報導此等詐騙集團為規避查緝而使用他人帳戶以
    遂行詐欺之不法犯罪態樣。被告既可預見將帳戶交付不熟識
    之他人使用，將幫助他人實施詐欺犯罪，竟仍將其帳戶存摺
    、提款卡及密碼交付來路不明之人，使該人得自其帳戶領取
    款項，其顯有縱以其帳戶實施詐欺犯罪亦不違背其本意之幫
    助意思至明。
(六)、綜上所述，被告所辯，係卸責之詞，不足採信，本件事證明
    確，被告犯行堪以認定。
二、核被告所為，係犯刑法第339條第1項之詐欺取財罪。被告對
    詐欺正犯提供帳戶資以助力，但並未參與詐欺犯罪行為之實
    行，應屬幫助他人實行犯罪行為，為幫助犯，爰依刑法第30
    條第2項之規定減輕其刑。爰審酌被告雖非實際遂行詐欺犯
    行之人，然其提供帳戶之存摺、提款卡及密碼供他人使用，
    影響財產交易秩序，造成犯罪偵查困難，並使幕後犯罪人得
    以逍遙法外，危害社會治安，復於犯後未坦承犯行，猶再狡
    辯卸責態度不佳，並參酌其無前案紀錄、犯罪動機、目的、
    手段、生活狀況、智識程度及犯罪所生之損害等一切情狀，
    量處如主文所示之刑，併諭知易科罰金之折算標準。
三、據上論斷，應依刑事訴訟法第299條第1項前段，刑法第30條
    第1項前段、第2項、第339條第1項、第41條第1項前段，刑
    法施行法第1條之1，判決如主文。
本案經檢察官周啟勇到庭執行職務。
中    華    民    國    98    年    6    月    15    日
                  刑事第二庭審判長法  官  陳志祥
                                  法  官  邰婉玲
                                  法  官  陳伯厚
以上正本證明與原本無異。
如不服本判決應於收受送達後10日內向本院提出上訴書狀，並應
敘述具體理由；其未敘述上訴理由者，應於上訴期間屆滿後20日
內向本院補提理由書 (均須按他造當事人之人數附繕本)「切勿
逕送上級法院」。
中    華    民    國    98    年    6     月    16    日
                            書記官  王惠萍
附錄論罪法條：
中華民國刑法第339條
（普通詐欺罪）
意圖為自己或第三人不法之所有，以詐術使人將本人或第三人之
物交付者，處 5 年以下有期徒刑、拘役或科或併科 1 千元以下
罰金。
以前項方法得財產上不法之利益或使第三人得之者，亦同。
前二項之未遂犯罰之。


司法院資訊處製作；財團法人民間司法改革基金會備份。
